【裁判字號】    92,交訴,3
【裁判日期】    921028
【裁判案由】    公共危險
【裁判全文】
臺灣花蓮地方法院刑事判決                            九十二年度交訴字第三號
    公  訴  人  臺灣花蓮地方法院檢察署檢察官
    被      告  甲○○
右列被告因公共危險案件，經檢察官提起公訴（九十一年度偵字第二○九七號），本
院判決如左：
    主  文
甲○○無罪。
    理  由
一、公訴意旨略以：被告甲○○於民國八十八年五月四日上午五時五十分許，騎乘車
    號ＨＣＴ－三二九號機車，沿花蓮縣花蓮市農兵橋由南往北方向行駛，途經該橋
    中央時，本應注意車前狀況，隨時採取必要安全措施，應注意，能注意，竟疏未
    注意，致追撞被害人丁○○所駕駛車號ＲＡＭ－四二七號沿同路同方向行駛之機
    車，使丁○○人車倒地，受有頭部損傷併左後枕六公分乘六公分血腫等傷害，過
    失傷害罪部份業經臺灣高等法院花蓮分院（下稱花蓮高分院）以九十年度交上易
    字第五○號判處有期徒刑六月確定，其騎乘動力交通工具肇事致人受傷而逃逸，
    嗣為警循線查獲，因認被告涉犯刑法第一百八十五條之四駕車肇事逃逸罪嫌。
二、按犯罪事實應依證據認定之，無證據不得認定犯罪事實，又不能證明被告犯罪者
    ，應諭知無罪之判決，刑事訴訟法第一百五十四條第二項、第三百零一條第一項
    前段定有明文。次按，認定犯罪事實所憑之證據，無論直接或間接證據，其為訴
    訟上之證明，須於通常一般之人均不致有所懷疑，而得確信其為真實之程度者，
    始得據為有罪之認定，倘其證明尚未達到此一程度，而有合理之懷疑存在時，事
    實審法院自無從為有罪之確信，最高法院七十六年台上字第四九八六號判例參照
    。
三、公訴人認被告涉犯上開罪嫌，係以被告駕車肇事之犯行，業經花蓮高分院判處有
    期徒刑六月確定，及告訴人指訴加害者肇事後未留滯現場等語為其主要論據。訊
    據被告堅詞否認有何駕車肇事逃逸之犯行，辯稱：我是宜蘭人，於八十八年三月
    三日在花蓮市○○路四○九號設立「唯一中醫診所」，我大兒子李鑑珀於同年月
    二十九日中醫考試結束後，就到花蓮來幫我看顧唯一中醫診所，他認為每星期往
    返診所及火車站之間坐計程車很浪費，所以八十八年四月初才把登記於我所經營
    之「第一中醫醫院」名下，車號ＨＣＴ－三二九號之機車（下稱系爭機車）從宜
    蘭騎過來，作為我們往返診所及火車站的接駁工具，系爭機車平常停放在唯一中
    醫診所騎樓下，他回宜蘭時就騎到火車站前面公園停放。八十八年五月二日晚上
    我從宜蘭回花蓮，抵達花蓮時已是五月三日凌晨，我就把機車從火車站騎回唯一
    中醫診所騎樓停放，且並未再使用該車。五月三日晚上我和友人蕭百宏夫妻一同
    去吃薑母鴨，吃完回到唯一中醫診所的住處時已經是五月四日凌晨二點，我們約
    好晚上六點再聚餐，當時我回到住處時，有看見一台同型的車子停在原處，我以
    為是我的車，所以就進屋休息，直到當天下午五點三十分左右我要騎車去赴約時
    ，發現那台車無法啟動，經我向在宜蘭的兒子查證後，才證實那台停放在診所前
    的同型機車（車號ＨＢＴ－六七二號）並不是我的車，但因我趕赴六點的飯局，
    所以沒有立刻報案，一直到晚上八點左右接獲警方通知，我才知道系爭機車在早
    上五點五十分左右在花蓮市農兵橋與另一台輕機車發生車禍等語。
四、經查：
(一)八十八年五月四日上午五時五十分許，花蓮縣警察局花蓮分局豐川派出所巡邏員
    警乙○○、己○○接獲所內值班員警通報前往花蓮市農兵橋處理交通事故，到達
    現場時未見肇事者及傷者，只見發生車禍之系爭機車及另一台車號ＲＡＭ－四二
    七號輕機車倒置現場，經現場測繪及照相完畢，員警至醫院探視，始知僅傷者丁○○由救護車送至醫院，肇事者則不知去向，經查詢事故現場系爭機車之車號始
    找到車主即被告等情，業經證人即到場處理之警員乙○○、己○○分別於警、偵
    訊及本院審理時證述明確，並有道路交通事故調查報告表、現場照片二幀及車籍
    作業系統查詢認可資料一紙附卷可稽。是事故發生當時，與被害人丁○○所騎乘
    之輕機車發生碰撞者確屬系爭機車無訛，惟肇事者並未留滯現場，故究係由誰騎
    乘系爭機車於上開時、地肇事逃逸，尚屬有疑。
(二)證人即警員己○○於本院審理時證稱：因為接獲值班員警通知農兵橋上有交通事
    故，我們才開巡邏車去處理，到現場時我看到二部機車倒在橋上，橋上有二、三
    個人在運動，有聽說有救護車把被害人載走，但沒有說有看到是誰肇事或車禍是
    如何發生的等語（本案本院卷第六四、六五頁），且經本院向花蓮縣警察局調取
    系爭交通事故之報案紀錄，據花蓮縣警察局以九十二年五月五日（九十二）花警
    勤字第○九二ＰＬ○○一六○二七○號函函覆稱：「經查本案係由本局花蓮分局
    豐川派出所受理，員警並依規定到場處理，惟未填記報案紀錄。」等語觀之，亦
    無從追查報案者是否曾目擊系爭機車肇事情形，是本件交通事故並查無目擊證人
    可證述車禍當時之情況並指認肇事者。
(三)被害人於本件車禍發生後，因家屬稱其受傷後精神狀況不佳，遲至近四個月後，
    始於同年八月三十一日製作第一次之警詢筆錄，此有該份警詢筆錄附卷可按及證
    人即警員乙○○結證在卷，而被害人於該次警詢時係陳稱：我人當時已受傷倒地
    ，失去意識，記不得撞我的人之穿著、長相及特徵等語（警卷第二頁）；於八十
    八年十一月一日檢察官訊問時，係陳稱：我有看到肇事者跑掉等語，經檢察官請
    被害人指認被告是否為肇事者時，則稱：我不清楚，當時我被撞時是很模糊的等
    語（八十八年度偵字第三八六一號第十二、十五頁）；又其在花蓮高分院審理被
    告過失傷害案時，到庭陳述：當天撞我的那個人有回頭，臉胖胖的，可看得清楚
    ，不是在場的被告撞我的等語，旋又改稱：我不能確定當時可不可以看清楚被告
    的臉，因為他一直跑，我只看到他一面，我就昏倒了等語（花蓮高分院九十年交
    上易字第五○號第四九頁），是被害人未於車禍發生後及時指認被告是否為肇事
    者，就其究竟有否看到肇事逃逸者之容貌亦先後陳述不一，而唯一一次較清楚之
    說明，又係前開其在花蓮高分院審理時所稱：該肇事者有回頭，臉胖胖的，並非
    在場之被告，惟其隨後又改稱不能確定，是本件車禍，被害人亦無法明確指證係
    被告騎乘系爭機車肇事後逃逸。
(四)證人即警員乙○○於偵查時證稱：我們找到被告時，他說是警方找他時他才知道
    他的機車有肇事，他不知道他的車有遭竊，因為他們的住處前有停一部相似的機
    車，而且停放的位置與被告他前一晚停放的機車位置相同，我們主管也有去看，
    而停放的那部機車經查是已報失竊的機車。這台停放在被告住處前車號ＨＢＴ－
    六七二號的機車與系爭機車的外觀實在很像等語（八十八年度偵字第三八六一號
    第二七頁），而上開車號ＨＢＴ－六七二號機車與系爭機車不僅廠牌、型號相同
    ，車身顏色均為白色，由外觀看來除車牌號碼及車後燈罩顏色不同外，均無其他
    明顯差異，此有照片八幀及車籍作業系統查詢認可資料二份附於警卷可參，況被
    告亦供陳：系爭機車大概是八十三年、八十四年間伊小兒子李鑑琅在花蓮就讀國
    光商工時所購買，登記在第一中醫醫院的名下，後來車子都放在宜蘭家裡沒有騎
    ，直到八十八年四月間伊大兒子李鑑珀將車自宜蘭騎來花蓮，伊才利用系爭機車
    做為往返診所、火車站間之接駁工具等語，是其使用該車之時間約莫一個月，且
    僅供短程之接駁，則其將停放在唯一中醫診所前車號ＨＢＴ－六七二號之機車誤
    認為系爭機車，且因趕赴約會，於發現系爭機車失竊後未即時向警方報案，尚不
    與常情相違。
(五)事故發生後，巡邏員警到達現場處理時，發現系爭機車上並未留有鑰匙，員警遂
    用被害人機車上的鑰匙去啟動系爭機車，並將系爭機車從農兵橋騎至尚志路口停
    放等情，業據證人即警員乙○○於八十九年一月十一日偵查時及證人即警員己○○於本院訊問時證述明確 (八十八年度偵字第三八六一號第二七頁、本案本院卷
    第六四、六五頁），核與事故現場之照片顯示，系爭機車的鑰匙孔上並未插有鑰
    匙等情相符，是系爭機車於肇事後，員警到達現場處理時，車上並未留有鑰匙，
    系爭機車係用被害人車上之鑰匙發動之事實，應可認定，而證人即警員乙○○嗣
    後於花蓮高分院九十一年七月二日審理被告過失傷害前案時，證稱：當時事故現
    場的系爭機車上留有鑰匙等語（見花蓮高分院九十年交上易字第五○號第一四四
    頁），則應係由於時間久遠，記憶模糊，而不可採信。又停放在被告之住處前車
    號ＨＢＴ－六七二號機車之車主經查為丙○○，有車籍作業系統查詢認可資料一
    份可按。而丙○○於八十八年五月四日上午八、九時左右，發現其停放在花蓮縣
    吉安鄉○○○街二十號住處前之上開機車失竊，失竊時機車鑰匙並未留在車上，
    其隨即向警方報案，惟因派出所員警告知需有完稅證明始受理報案，其遂二度前
    往監理站欲申請完稅證明，經監理站人員交予其交通部之函文一紙，警方始接受
    報案，其因此遲至機車失竊三天後方完成報案手續等情，業據證人丙○○於警、
    偵訊及本院於審理被告過失傷害前案時證述在卷（警卷第十二頁、八十九年偵續
    字第二二號第七一頁、本院九十年度交易字第九號第七五頁），核與證人即豐川
    派出所所長庚○於花蓮高分院審理被告過失傷害前案時，證稱：我跟承辦同仁求
    證過，丙○○確實在五月四日那天有去北昌派出所報案等語相符（花蓮高分院九
    十年度交上易字第五○號第九五頁），經本院向交通部公路總局臺北區監理所花
    蓮監理站函詢丙○○是否曾於八十八年五月四日至五月七日間聲請機車完稅證明
    或其他機車文件證明時，該監理站亦以九十二年七月二日北監花字第○九二○○○五七四一號函復：「有關貴函查車號ＨＢＴ－六七二號於八十八年五月四日至
    五月七日辦理機車證明文件乙案，經查於八十八年五月五日及五月七日曾辦理補
    發登記書（如附件）。」等語，有上開函文附卷可按，故證人丙○○之證言應堪
    採信，車號ＨＢＴ－六七二號機車係其在事故當天早上發現失竊，失竊時鑰匙並
    未留在車上。參酌被害人所騎乘之機車，其廠牌、型號與系爭機車不同，車鑰匙
    卻可發動系爭機車，以及丙○○未將鑰匙留在車號ＨＢＴ－六七二號機車上，其
    機車猶遭他人竊取，並騎至被告住處前停放等情，可推知被告及丙○○所有之此
    二台廠牌、型號相同的機車不需原配機車鑰匙即可輕易開啟，則徒憑被告所有之
    系爭機車出現在肇事現場，實無從認定被告即係駕車肇事逃逸之人。
(六)據證人即豐川派出所所長庚○於本院審理時證稱：針對被告係從宜蘭來，其所經
    營之中醫診所靠市區，農兵橋靠郊區，二者方向是相反的，被告要回診所不需經
    過那裡等語（本案本院卷第四一頁），及證人蕭百宏於本院審理被告過失傷害前
    案時證稱：伊夫婦係等被告晚上十點多診所打烊之後接被告去吃薑母鴨，吃到翌
    日凌晨以後又喝了一點酒，伊才送被告回去等語 (本院九十年交易字第九號第七
    一頁）觀之，被告往返火車站與診所間不需經過農兵橋，而其於八十八年五月三
    日晚間迄翌日凌晨與友人聚餐，亦係由友人接送往返，其並無騎乘系爭機車經過
    農兵橋之動機與必要。又當警方通知被告到警局製作筆錄時，經員警檢視被告四
    肢，均未發現被告身上有任何傷痕等情，亦已據證人即警員乙○○於偵查中結證
    在卷（八十八年偵字第三八六一號第二七頁）。另被害人於警訊時曾指稱：伊在
    現場掉了行動電話一支、鑽戒二枚、女用手錶一只及現金三千元等物 (警卷第二
    頁），惟警方事後並未追查上開贓物之去向及是否與被告有關，參照被告經營中
    醫診所，資力不弱，更無因圖謀財物而犯案之動機，亦附此說明。況系爭機車於
    肇事後，幾無車損，尚可騎乘，已如前述，並有照片四幀可按 (警卷第二一、二
    二頁），則倘確係被告騎乘系爭機車肇事，其理當將該車迅速駛離現場，焉有棄
    車逃逸，將極易追查車主之機車留置現場之理？又縱使被告因一時心慌，未及查
    看系爭機車是否仍可騎乘即棄車逃逸，然留置於車禍現場之系爭機車上並未留有
    鑰匙，已如前述，則其若因心慌而棄車逃逸，何以又將車鑰匙拔出帶走？綜合車
    號ＨＢＴ－六七二號之機車於事故當天早上被車主丙○○發現失竊，卻出現在系
    爭機車平時停放之位置上，該車與系爭機車之外觀幾乎相同，而系爭機車則在非
    被告平時往來之路徑上肇事，肇事後機車並留滯現場，惟未見車鑰匙之蹤跡等情
    觀之，被告所辯系爭機車係遭他人竊騎並肇事等語，並非全然不可採信。
(七)被告在警訊中及偵查中所供稱其發現系爭機車失竊之時間及其以電話通知其子之
    時間，前後雖有不一，惟被告自此事故發生即八十八年五月四日至警局製作筆錄
    時起，迄本院審理終結即九十二年十月七日止四年間，其就何時、如何發現系爭
    機車失竊乙節，先後曾為多次之陳述，其中以其於九十年九月二十日本院審理被
    告過失傷害前案時所供：事故發生當天下午三、四點，我發現我的機車發不動，
    我就跟我的小孩聯絡等語 (本院九十年交易字第九號第七六頁），與其前、後所
    供：約下午五點半發現機車有異之情節，有明顯歧異，惟此實有因其為陳述時，
    距案發時間已相隔久遠，記憶已有所不清或因口誤之因素，而使其此部分之供詞
    呈現先後不一之現象。又公訴人雖認被告事後急於與被害人和解一事，與常情有
    違，然此業據被告供陳：被害人雖然不是伊所撞的，但因為伊覺得被害人很可憐
    ，所以伊係以寬懷的心與被害人和解，幫助被害人等語在卷 (本案本院卷第一三
    五、一四一頁），況衡諸社會上為數眾多之和解事件，均係當事人在考量節省時
    間、精神之花費或基於道義上之責任等諸多因素後所做之決定，本非全然基於理
    虧而為賠償，是以不可徒憑被告與被害人和解之事實，即認定被告心虛，進而推
    斷其有肇事逃逸之犯行。另被告經送法務部調查局測謊，測謊結果雖為：「甲○○稱：其未騎機車撞到人，經測試呈情緒波動反應，研判有說謊。」等語，有該
    局八十九年十月九日 (八九)陸 (三)字第八九○九一五一九號測謊報告書在卷可
    按，惟測謊鑑定係依一般人在說謊時，心理、情緒波動異於平常，而經由科學儀
    器觀測紀錄，再由專業人員予以判斷，是否說謊，故判斷結果之正確與否，涉及
    判斷人員之專業素養、所訊問之問題是否能使受測者於正常及心虛狀態下反應不
    同、受測者對其切身清白之關注程度，是否將負擔刑責之心理壓力及身體狀態是
    否適合接受測謊等等，其中一環節有所疏忽，即將導致測謊結果失真，是本院在
    無其他積極事證輔助推論下，尚難僅以該測謊結果，作為認定被告確有肇事逃逸
    之唯一證據。
(八)綜上所述，公訴人所舉之證據不足以證明被告確有肇事逃逸之犯行，此外，本院
    遍觀卷內所有之訴訟資料，認仍有如上之合理懷疑，而無從獲得被告有罪之心證
    ，不能證明被告犯罪，依法應諭知無罪之判決。
據上論結，應依刑事訴訟法第三百零一條第一項判決如主文。
本案經檢察官戊○○到庭執行職務。
中      華      民      國      九十二      年    十    月    二十八    日
                                臺灣花蓮地方法院刑事庭
                                    審判長法官  黃麗生
                                          法官  陳雅敏
                                          法官  蘇姵文
右正本證明與原本無異。
如對本判決不服，應於送達後十日內，向本院提出上訴狀。（應抄附繕本）告訴人或
被害人如對於本判決不服者，應具備理由請求檢察官上訴，其上訴期間之計算係以檢
察官收受判決正本之日期為準。
                                          法院書記官
中      華      民      國      九十二      年    十    月    二十八    日


司法院資訊處製作；財團法人民間司法改革基金會備份。
